【裁判字號】    99,消債聲,45
【裁判日期】    991129
【裁判案由】    聲請免責
【裁判全文】
臺灣臺南地方法院民事裁定            99年度消債聲字第45號
債  務  人  謝金池
代  理  人  蔡麗珠律師
上列當事人因消費者債務清理事件聲請免責，本院裁定如下：
    主  文
債務人謝金池不免責。
    理  由
一、按債務人有下列各款情形之一者，法院應為不免責之裁定，
    但債務人證明經普通債權人全體同意者，不在此限：四、因
    浪費、賭博或其他投機行為，致財產顯然減少或負擔過重之
    債務，而生開始清算之原因，消費者債務清理條例（下稱消
    債條例）第134條第4款定有明文。又按消費者債務清理制度
    並非在使債務人恣意消費所造成之債務，轉嫁予債權人負擔
    ，債務人免責制度，應在鼓勵勤勞誠實之債務人，而非縱容
    債務人奢侈浪費，倘債務人於聲請清算前之相當期間內，利
    用信用金融之機會，恣意為非屬通常生活所需之鉅額消費或
    作奢侈性、浪費性之消費，而不在意日後履行返還之能力，
    反而算計消債條例中之免責制度，濫用清算程序以規避其應
    負擔之償還責任，自與消債條例之立法本旨有違。
二、經查：
（一）債務人聲請消費者債務清理事件，前經本院裁定自民國97
      年12月8日17時起開始更生程序，嗣因更生方案未依消債
      條例第59條、第60條可決，經本院裁定開始清算程序，因
      清算財團之財產不敷清償財團費用及財團債務，復經本院
      裁定終止清算程序確定在案，業據本院調閱本院97年度消
      債更字第1151號、97年度執消債更字第220號、99年度消
      債清字第10號及99年度司執消債清字第15號卷查明屬實。
（二）經本院依職權函請債權人提供債務人之消費明細，經各債
      權人函覆債務人使用元大銀行、渣打銀行、中國信託銀行
      、新光銀行、萬泰銀行、台北富邦銀行、台新銀行及豐
      銀行之信用卡消費情形及借款情形約略如下：
（１）元大銀行：93年3月24日申辦信用貸款新台幣（下同）50
      萬元，計算至98年1月14日尚積欠257,488元。
（２）渣打銀行：
    94年9月16日信用貸款20萬元，計算至97年10月18日尚積
      欠140,309元。
    受讓美國運通銀行台北分公司債權：計算至97年10月21日
      尚積欠285,949元。
（３）中國信託銀行：
    現金卡（92年6月至95年4月）：計算至97年12月11日尚積
      欠157,404元。
    信用卡（94年8月至95年4月）：多為預借現金消費，並於
      95年4月5日在金福順銀樓消費95,500元，計算至97年12月
      11日，尚積欠75,919元。
（４）新光銀行信用卡（93年4月至94年3月）：93年3月29日申
      辦分期（18期）代償中國信託銀行債務10,000元、中華商
      業銀行債務19萬元；嗣後轉貸成通信預借本金方式，分48
      期，每期償還4,818元，目前尚積欠140,894元。
（５）萬泰銀行現金卡（95年3月至95年8月）：計算至97年11月
      21日尚積欠235,003元。
（６）台北富邦銀行：93年4月19日信用貸款44萬元，計算至97
      年9月29日尚積欠453,700元。
（７）台新銀行現金卡（93年9月至95年2月）：計算至97年9月2
      日尚積欠359,388元。
（８）豐（台灣）銀行現金卡（92年4月至95年4月）：計算至
      97年12月24日尚積欠216,431元。
（三）本院審視債務人積欠債務主因係於93年、94年及95年間持
      續使用信用卡消費，及以現金卡預借現金並申辦信用貸款
      致債務累加，終致無法清償。本院於99年11月11日函請債
      務人於文到7日內說明（１）93年、94年及95年間其收入
      支出情形。（２）以現金卡、信用卡及個人信用貸款方式
      向債權金融機構借貸之金錢，其用途為何。（３）95年4
      月5日於金福順銀樓消費95,500元，係作何目的使用等情
      ，債務人已於99年11月15日收受上開函文，惟迄今仍未具
      狀向本院提出說明。債務人既不願如實說明93年、94年及
      95年間收入支出情形，及其使用信用卡消費並以現金卡及
      申辦信用貸款之借款用途，依上開消費（債務人於95年4
      月5日在金福順銀樓消費95,500元，應屬非通常生活所需
      之奢侈性、浪費性之消費）及借貸情形，堪信債權人主張
      債務人係因浪費、賭博或其他投機行為，致負擔過重之債
      務，而生開始清算之原因為真實。
三、綜上所述，債務人確因浪費、賭博或其他投機行為，致負擔
    過重之債務，而生開始清算之原因，且經本院依職權函詢債
    權人結果，債權人元大銀行、渣打銀行、中國信託銀行、新
    光銀行、萬泰銀行、台北富邦銀行、台新銀行及豐銀行均
    表明不同意債務人免責，有元大銀行、渣打銀行、中國信託
    銀行、新光銀行、萬泰銀行、台北富邦銀行、台新銀行及
    豐銀行之陳報狀各1份附卷可參，則依消債條例第134條之規
    定，債務人應不予免責，爰裁定如主文。
中    華    民    國    99    年    11    月    29    日
                  民事第二庭    法  官  蘇正賢
以上正本證明與原本無異
如不服本裁定應於送達後10日內向本院提出抗告狀，並應繳納抗
告費新台幣1,000元整。
中    華    民    國    99    年    11    月    29    日
                                書記官  陳美萍

司法院資訊處製作；財團法人民間司法改革基金會備份。
